臺灣彰化地方法院刑事判決　　　　　　　　　　　　九十二年度易字第一二五八號
　　公　訴　人　臺灣彰化地方法院檢察署檢察官
　　被　　　告　甲○○
右列被告因違反動產擔保交易法等案件，經檢察官聲請以簡易判決處刑（九十二年度
偵緝字第三四○號），本院簡易庭認不宜以簡易判決處刑，移由本院依通常程序審理
，本院判決如左：
    主  文
甲○○共同意圖為自己不法之所有，以詐術使人將本人之物交付，處有期徒刑月，
如易科罰金，以佰元折算壹日。
    事實及理由
一、犯罪事實：甲○○明知其並無購車之意，為圖年籍不詳之成年男子「楊昭翔」（
    未據起訴）所給付之報酬新臺幣（下同）一千元，竟與「楊昭翔」共同基於意圖
    為自己不法所有及不法利益之犯意聯絡，推由甲○○出面購買中古汽車，並於民
    國九十一年七月三十日一同前往臺北市○○路○段一號之「大聯盟汽車廣場」，
    謊稱甲○○為經理，欲購買車牌號碼三Ｄ─四○八一號自小客車（車主原為彭嘉
    琪），並向和潤企業股份有限公司（以下簡稱和潤公司）承辦人員表示願將車牌
    號碼三Ｄ─四○八一號自小客車設定動產抵押權予和潤公司供擔保，向和潤公司
    申請汽車貸款，致和潤公司負責承辦此貸款案之職員誤以為甲○○係購車貸款人
    ，即以甲○○為對象進行徵信、評估而陷於錯誤，同意核撥貸款二十四萬元，並
    撥入「大聯盟汽車廣場」業務人員趙正平帳戶，甲○○並為前揭動產擔保交易之
    債務人，依約應自九十一年八月三十一日起至九十三年七月三十一日止，分二十
    四期，每月給付七千三百零三元之本息予和潤公司，且約定標的物存放處所為彰
    化縣四尾鄉○○路一四二號，並不得任意變更車輛之所在地。詎甲○○在貸得前
    開款項後，自九十一年十一月月三十日即第四期起即拒繳分期款，並任由「楊昭
    翔」將前揭車輛遷移他處，不知去向，嗣和潤公司派員至約定標的物存放地點查
    訪，均不見該自小客車，致和潤公司追索無著而受有損害，始查悉上情。
二、證據名稱：(一)告訴代理人宋珮媛、張凌峰分別於偵查及本院之指述；
              (二)證人即「大聯盟汽車廣場」業務人員趙正平、楊大慶於偵查中之結
                證述；
              (三)證人即和潤公司對保人員乙○○於偵查中之結證述；
            (四)債權讓與暨動產抵押契約書影本一份；
              (五)動產擔保交易動產抵押設定登記申請書影本一紙；
              (六)和潤企業撥款同意書影本一紙；
              (七)和潤企業徵信報告書及對保狀況表影本一份；
三、對於被告辯詞不採納之理由：
  (一)被告辯稱：當時伊都住臺北縣三重市信義公園，因為「楊昭翔」不時至公園買東
    西給伊吃，並給予二、三百元不等之金錢，伊才會出名，伊根本不知道「楊昭翔
    」要做何事，伊只有去車行泡茶而已，伊也很無辜云云。惟查，本件被告至「大
    聯盟汽車廣場」購車及辦理貸款前之對保情形，業據證人楊大慶、乙○○於偵查
    中結證稱：「當時伊是留守銷售業務員，被告與另二人選中一台喜美，並且提供
    貸款資料，伊才聯絡貸款業務員過來」、「伊去大聯盟汽車，拿契約書等資料，
    見到被告本人確認無誤後，被告拿出印章給我蓋，並親自簽名」等語明確（見臺
    灣彰化地方法院檢察署九十二年度偵緝字第三四○號卷第四十七頁），被告復自
    承確有一同前去車行，「楊昭翔」並購買新衣服及皮鞋給其換穿，且約明倘有人
    詢及其職業，即告以擔任經理職務，而被告亦確於車行或和潤公司人員問其職業
    時，為虛偽之陳述（見本院九十三年十月十九日審判筆錄第七至十一頁），顯見
    被告確為貪圖「楊昭翔」給付之報酬始同意擔任本件購車貸款之借款人及動產擔
    保交易之債務人，並使和潤公司人員陷於錯誤，誤認被告即為購車借款人且有動
    產擔保，始同意貸放款項甚明。
  (二)再者，被告係在親自在債權讓與暨動產抵押契約書、動產擔保交易動產抵押設定
    登記申請書上簽名，衡之一般社會經驗，在契約文件上簽名均表示簽署人一定之
    意思表示，並發生法律上之效力，依被告之年齡觀之，自有相當之社會經驗，被
    告既非不識字，復與「楊昭翔」勾串佯稱擔任經理職務，並刻意打扮穿著至車行
    泡茶，被告就此詐騙手段實難諉為不知，其事後以前詞置辯，無非飾卸之詞，尚
    難憑採。
四、應適用之法條：刑事訴訟法第四百五十二條、第二百九十九條第一項前段，動產
    擔保交易法第三十八條，刑法第十一條前段、第二十八條、第三百三十九條第一
    項、第五十五條、第四十一條第一項前段，罰金罰鍰提高標準條例第一條前段、
    第二條，判決如主文。
中      華      民      國    九十三    年      十      月    二十九    日
                                臺灣彰化地方法院刑事第二庭
                                  審判長法官  宋  恭  良
                                  法      官  吳  永  梁
                                  法      官  許  雅  婷
右正本證明與原本無異。
如不服本判決，應於判決送達後十日內向本院提出上訴狀( 須附繕本 )。
告訴人或被害人對於判決如有不服具備理由請求檢察官上訴者，其上訴期間之計算係
以檢察官收受判決正本之日期為準。
                                  法院書院官  謝  秋  德
中      華      民      國    九十三    年    十 一     月      二      日
附錄本案論罪科刑法條全文：
中華民國刑法第三百三十九條
意圖為自己或第三人不法之所有，以詐術使人將本人或第三人之物交付者
，處五年以下有期徒刑、拘役或科或併科一千元以下罰金。
以前項方法得財產上不法之利益或使第三人得之者，亦同。
前二項之未遂犯罰之。
動產擔保交易法第三十八條
動產擔保交易之債務人，意圖不法之利益，將標的物遷移、出賣、出質、
移轉、抵押或為其他處分，致生損害於債權人者，處三年以下有期徒刑、
拘役或科或併科六千元以下之罰金。
